臺灣板橋地方法院刑事判決　　　　　　　94年度訴字第2808號
公　訴　人　臺灣板橋地方法院檢察署檢察官
被　　　告　丙○○
上列被告因偽造文書等案件，經檢察官提起公訴（94年度偵字第
17228 號、94年度偵緝字第2022號），被告於準備程序中就被訴
事實為有罪之陳述，經本院合議庭裁定由受命法官獨任進行簡式
審判程序，本院判決如下：
    主  文
丙○○連續行使偽造私文書，足以生損害於他人，處有期徒刑捌
月；和信電訊股份有限公司行動電話服務申請書貳紙上同意欄內
偽造之「乙○○」署名各壹枚、玉山Take It 晶片現金卡個人資
料壹紙上本人（申請人）親簽欄內偽造之「乙○○」署名壹枚、
信用卡簽帳單商店存根聯貳紙上簽名欄內偽造之「乙○○」署名
各壹枚，及扣案護貝機壹台、護貝膠膜參拾陸份、相片膠壹支、
去光水針筒壹支、數字貼紙陸張，均沒收。又偽造署押，處有期
徒刑參月；內政部警政署國道公路警察局第九警察隊木柵分隊民
國九十三年十一月二十七日偵訊筆錄上偽造之「張茂森」署名柒
枚、指印貳拾貳枚，均沒收。又連續幫助施用第二級毒品，處有
期徒刑肆月；扣案安非他命壹包（驗餘淨重零點貳公克）、安非
他命殘渣袋貳只內之安非他命殘渣（量微無法秤重），沒收銷燬
之，扣案電子秤壹台沒收。又收受贓物，處有期徒刑參月；扣案
經變造之丁○○國民身分證（身分證統一編號：Ｚ000000000號，
民國九十四年九月八日補發）上丙○○之相片壹枚，及扣案護貝
機壹台、護貝膠膜參拾陸份、相片膠壹支、去光水針筒壹支、數
字貼紙陸張，均沒收。應執行有期徒刑壹年肆月；扣案安非他命
壹包（驗餘淨重零點貳公克）、安非他命殘渣袋貳只內之安非他
命殘渣（量微無法秤重），沒收銷燬之；和信電訊股份有限公司
行動電話服務申請書貳紙上同意欄內偽造之「乙○○」署名各壹
枚、玉山Ta ke It晶片現金卡個人資料壹紙上本人（申請人）親
簽欄內偽造之「乙○○」署名壹枚、信用卡簽帳單商店存根聯貳
紙上簽名欄內偽造之「乙○○」署名各壹枚、內政部警政署國道
公路警察局第九警察隊木柵分隊民國九十三年十一月二十七日偵
訊筆錄上偽造之「張茂森」署名柒枚、指印貳拾貳枚，扣案經變
造之丁○○國民身分證（身分證統一編號：Ｚ000000000號，民國
九十四年九月八日補發）上丙○○之相片壹枚、護貝機壹台、護
貝膠膜參拾陸份、相片膠壹支、去光水針筒壹支、數字貼紙陸張
、電子秤壹台，均沒收。
    事  實
一、
  (一)丙○○明知某真實姓名年籍不詳、綽號「阿咪」之成年男子
    ，於民國93年10月3 日下午3 時30分許後某時，在臺北縣新
    店市碧潭飯店所交付乙○○之國民身分證、富邦銀行信用卡
    各1 枚（上開物品係乙○○所有，於同日下午3 時30分許，
    在臺北縣新店市碧潭橋下失竊），均係來路不明之贓物，竟
    仍基於收受贓物之故意收受之。復基於行使偽造私文書及意
    圖為自己不法所有之概括犯意，於同年月4 日上午11時許，
    在臺北縣新店市○○路40號1 樓大潤發賣場碧潭店內，持前
    開乙○○之富邦銀行信用卡，偽以乙○○名義刷卡購買行動
    電話，而在信用卡簽帳單商店存根聯上簽名欄內，偽造「乙○○」之簽名（該簽帳單1 式2 聯，而以複寫方式複寫至持
    卡人留存聯，共計2 枚），表示為乙○○本人刷卡消費及確
    認交易標的、消費金額之旨，以此方式偽造乙○○名義之信
    用卡簽帳單之私文書，足生損害於富邦銀行及乙○○本人。
    丙○○復將上開偽造之信用卡簽帳單持以交付大潤發賣場碧
    潭店之服務人員進行審核手續而行使之，致該服務人員陷於
    錯誤，認丙○○即乙○○本人，而交付MOTOROLA廠牌V80 型
    行動電話1 具，價值新臺幣（下同）14880 元。又於同日上
    午11時15分許，在上址大潤發賣場碧潭店內，以相同方式，
    在信用卡簽帳單商店存根聯上簽名欄內偽造「乙○○」之簽
    名（該簽帳單1 式2 聯，而以複寫方式複寫至持卡人留存聯
    ，共計2 枚），表示為乙○○本人刷卡消費及確認交易標的
    、消費金額之旨，而偽造乙○○名義之信用卡簽帳單之私文
    書，足生損害於富邦銀行及乙○○本人。再持上開偽造之簽
    帳單向大潤發賣場碧潭分店之服務人員進行審核手續而行使
    之，致該服務人員陷於錯誤，認丙○○即乙○○本人，而交
    付INNOSTREAM廠牌I2500 型行動電話1 具，價值12580 元。
    丙○○復承前行使偽造私文書及意圖為自己不法所有之概括
    犯意，於同年月5 日某時許，持前開乙○○之國民身分證，
    前往和信電訊股份有限公司（以下簡稱和信電訊公司）新店
    安康特約服務中心，以乙○○名義申辦行動電話門號，並以
    優惠專案申購手機，而接續在和信電訊公司行動電話服務申
    請書2 紙（申辦門號0000000000號及0000000000號）上同意
    欄內，偽造「乙○○」之署名各1 枚，表示乙○○本人向和
    信電訊公司申請租用各該行動電話門號使用，及同意接受和
    信電訊公司所提供之「877-手機特價專案」優惠方案之旨，
    以此方式接續偽造上開乙○○名義之行動電話服務申請書2
    紙之私文書，足生損害於和信電訊公司及乙○○本人。丙○○復將上開偽造之申請書，持以交付和信電訊公司新店安康
    特約服務中心內之服務人員辦理審核手續而行使之，致該服
    務人員陷於錯誤，誤認丙○○即乙○○本人，而交付和信電
    訊公司0000000000號、0000000000號門號之通話晶片卡（即
    SIM 卡）各1 枚，及OKWAP 廠牌手機2 具予丙○○。丙○○
    又於93年10月5 日後某日，在臺北縣中和市○○街290 之1
    號住處，將前開乙○○之國民身分證上之照片取下，換貼其
    本人照片1 枚，以此方式變造乙○○之國民身分證1 枚，足
    生損害於乙○○本人。復持前揭經變造之乙○○國民身分證
    ，前往玉山銀行（分行名稱、地址不詳），偽以乙○○名義
    申辦現金卡，而在玉山Take It 晶片現金卡個人資料1 紙上
    本人（申請人）親簽欄內，偽造乙○○之署名1 枚，表示為
    乙○○本人申辦現金卡之旨，以此方式偽造上開個人資料之
    私文書，足生損害於玉山銀行審核現金卡申辦人信用性之正
    確性及乙○○本人。再將前開偽造之玉山Take It 晶片現金
    卡個人資料之私文書，持以交付玉山銀行之服務人員而行使
    之，該服務人員因而陷於錯誤，認丙○○即乙○○本人，而
    交付玉山銀行晶片現金卡1 枚。
  (二)丙○○前於93年11月26日晚間某時許，在國道5 號高速公路
    石碇隧道地下通道內，竊取榮福股份有限公司所有之銅線，
    涉犯竊盜罪嫌，為內政部警政署國道公路警察局第九警察隊
    當場查獲（其所涉竊盜罪嫌，由臺灣板橋地方法院檢察署檢
    察官另案偵查中）。丙○○為規避刑責，竟另起偽造署押之
    故意，於同年月27日凌晨3 時10分許及同日中午12時35分許
    ，在臺北市○○路○ 段96號國道公路警察局第九警察隊木柵
    分隊製作筆錄時，冒用張茂森之名義應訊，而接續在偵訊筆
    錄上，偽造「張茂森」之署名7 枚，並按捺指印22枚，表示
    為張茂森本人接受訊問之旨，足生損害於警察機關偵查犯罪
    之正確性及張茂森本人。
  (三)丙○○明知安非他命係毒品危害防制條例所列管之第二級毒
    品，不得施用，竟基於幫助林怡萱施用第二級毒品安非他命
    （以下簡稱安非他命）之概括犯意，自94年8 月上旬某日起
    至同年10月4 日止，連續多次代林怡萱與某真實姓名年籍不
    詳、綽號「阿輝」之成年男子聯繫，以每公克2500元之價格
    購買安非他命，再由「阿輝」自行前往臺北縣土城市○○路
    230 號4 樓之1 林怡萱住處，將所購買之安非他命交付林怡
    萱，約每星期購買1 次，以此方式，幫助林怡萱施用安非他
    命。
  (四)丙○○明知前述真實姓名年籍不詳、綽號「阿輝」之成年男
    子，於94年9 月28日晚間9 時許，在臺北縣土城市○○路23
    0 號4 樓之1 ，所交付之甲○○國民身分證1 枚（為甲○○
    所有，於同年月25日下午2 時許，在臺北市內湖區西湖國中
    操場上失竊），及丁○○之國民身分證、全民健保卡、學生
    證各1 枚（為丁○○所有，於同年月3 日下午4 時許，在臺
    北市○○○路臺灣大學男生第三宿舍失竊），均係來路不明
    之贓物，竟另起收受贓物之故意而收受之。復另起變造特種
    文書之故意，於同年10月5 日下午1 時許，在前址將上開丁○○之國民身分證上之照片取下，換貼其本人之照片1 枚，
    以此方式變造丁○○之國民身分證1 枚，足生損害於丁○○
    本人。
  (五)嗣於94年10月5 日下午4 時30分許，在臺北縣土城市○○路
    230 號4 樓之1 為警查獲，並扣得護貝機1 台、護貝膠膜36
    份、相片膠1 支、去光水針筒1 支、數字貼紙6 張，及安非
    他命1 包（驗餘淨重0 點2 公克）、安非他命殘渣袋2 只、
    吸食器1 組、海洛因3 包（淨重3 點9 公克）、分裝匙2 支
    。
二、案經內政部警政署國道公路警察局移送及臺北縣政府警察局
    新店分局報請臺灣板橋地方法院檢察署檢察官偵查起訴。
    理  由
一、上揭事實，均據被告丙○○於警詢、檢察官訊問及本院審理
    時坦承不諱。上開犯罪事實(一)部分，被告之自白核與被害人
    乙○○於警詢時指訴之情節相符，且有護貝機1 台、護貝膠
    膜36份、相片膠1 支、去光水針筒1 支、數字貼紙6 張扣案
    可資佐證，及偽造之和信電訊公司行動電話服務申請書2件
    、偽造之玉山銀行Take It 晶片現金卡個人資料1 件、產品
    註冊回函卡影本2 件、富邦銀行信用卡部風管組明細表、監
    視錄影器翻拍照片6 幀等在卷足稽，足認被告前揭不利於己
    之自白與事實相符。前揭犯罪事實(二)部分，被告所為自白，
    核與證人張茂森於警詢時證述之情節相符，並有內政部警政
    署國道公路警察局任務編組第九警察隊木柵分隊93年11月27
    日偵訊筆錄2 件附卷為憑，且被告於前開偵訊筆錄上按捺之
    指印，經電腦比對結果，與張茂森之指紋不符，而與被告之
    指紋相符，有內政部警政署刑事警察局94年3 月2 日刑紋字
    第0940030970號函暨指紋卡存卷供參，俱徵被告之自白屬實
    。上開犯罪事實(三)部分，被告之自白核與證人林怡萱於警詢
    時證述之情節相符，並有安非他命1 包（驗餘淨重0 點2 公
    克）、安非他命殘渣袋2 只（內含安非他命殘渣量微無法秤
    重）、電子秤1 台扣案可資佐證；前開扣案毒品經依簡易快
    速篩檢試劑初步檢驗結果，呈安非他命反應，亦有臺北縣政
    府警察局新店分局查獲涉嫌毒品危害防制條例毒品初步鑑驗
    報告單可佐，俱徵被告之自白與事實相符。前述犯罪事實(四)
    部分，則據被害人甲○○、丁○○於警詢時指訴歷歷，並有
    前開護貝機1 台、護貝膠膜36份、相片膠1 支、去光水針筒
    1 支、數字貼紙6 張等扣案足稽，復有經變造之丁○○國民
    身分證1 枚、全民健保卡、學生證，及甲○○之國民身分證
    1 枚在卷足憑，堪認被告此部分不利於己之自白屬實。綜上
    ，本案事證明確，被告犯行堪予認定。
二、核被告就上開犯罪事實(一)所為，係犯刑法第216 條、第212
    條之行使變造國民身分證罪，第216 條、第210 條之行使偽
    造私文書罪，第339 條第1 項之詐欺取財罪，及第349 條第
    1 項之收受贓物罪。被告申辦和信電訊公司行動電話門號並
    申購手機時，在行動電話服務申請書2 紙上同意欄內，各偽
    造「乙○○」署名1 枚之行為，係基於單一之犯意所為之接
    續行為，侵害同一法益，為接續犯，應評價為一偽造署押行
    為。被告偽造署押之行為，為偽造私文書之階段行為，而偽
    造私文書後復持以行使，及變造乙○○國民身分證後持以行
    使，其偽造、變造之低度行為亦應為行使之高度行為所吸收
    ，均不另論罪。被告前後多次行使偽造私文書及詐欺取財犯
    行，各係時間緊接，所犯為構成要件相同之罪名，顯係分別
    基於概括犯意反覆實施，為連續犯，應依刑法第56條規定各
    論以一罪，並均加重其刑。被告所犯上開行使變造國民身分
    證罪、行使偽造私文書罪、詐欺取財罪及收受贓物罪間，互
    有方法結果之牽連關係，應依刑法第55條規定，從一較重之
    行使偽造私文書罪處斷。核被告就上開犯罪事實(二)所為，係
    犯刑法第217 條第1 項之偽造署押罪。被告冒用張茂森之姓
    名，在內政部警政署國道公路警察局第九警察隊木柵分隊偵
    訊筆錄上，偽造「張茂森」署名7 枚，並按捺指印22枚，係
    基於單一之犯意所為之接續行為，而侵害同一法益，為接續
    犯，應評價為一偽造署押行為。被告就上開犯罪事實(三)所為
    ，核係犯刑法第30條第1 項前段、毒品危害防制條例第10條
    第2 項施用第二級毒品罪之幫助犯。被告基於幫助林怡萱施
    用安非他命之故意，而為犯罪構成要件以外之行為，為幫助
    犯，爰依刑法第30條第2 項規定，減輕其刑。又被告先後多
    次幫助施用安非他命犯行，時間緊接，手法相同，所犯為構
    成要件相同之罪名，顯係基於幫助之概括犯意反覆為之，為
    連續犯，應依刑法第56條規定論以一罪，並加重其刑，與幫
    助犯之減輕，則依刑法第71條第1 項規定，先加後減之。核
    被告就前述犯罪事實(四)所為，係犯刑法第212 條之變造國民
    身分證罪及第349 條第1 項之收受贓物罪。被告所犯上開2
    罪間，有方法結果之牽連關係，應依刑法第55條規定，從一
    較重之收受贓物罪處斷。被告所犯上開行使偽造私文書罪、
    偽造署押罪、幫助施用第二級毒品罪及收受贓物罪，犯意各
    別，罪名互殊，應予分論併罰。爰審酌被告犯罪之動機、目
    的、手段，其收受贓物之數量、價值，所增治安機關及財產
    犯罪被害人追贓之困難程度，及被告冒用他人名義申辦行動
    電話門號、申購手機、現金卡、冒用他人信用卡刷卡消費所
    得利益，所肇被害人之損害，又安非他命為毒品危害防制條
    例所列管之第二級毒品，危害國人身心健康至鉅，而為國法
    所厲禁，被告猶以代為聯繫購買之方式，幫助他人施用，應
    予非難，兼衡本案並無證據證明被告藉此不法行徑獲得何種
    利益，暨被告犯罪後就上開犯行均坦承不諱，態度尚稱良好
    等一切情狀，分別量處如主文所示之刑，並定其應執行之刑
    ，資為懲儆。
三、扣案安非他命1 包（驗餘淨重0 點2 公克）、安非他命殘渣
    袋2 只內之安非他命殘渣（量微無法秤重），係查獲之毒品
    ，不問屬於犯人與否，應依毒品危害防制條例第18條第1 項
    前段沒收銷燬之。和信電訊股份有限公司行動電話服務申請
    書2 紙上同意欄內偽造之「乙○○」署名各1 枚、玉山Take
    It晶片現金卡個人資料1 紙上本人（申請人）親簽欄內偽造
    之「乙○○」署名1 枚、信用卡簽帳單商店存根聯2 紙上偽
    造之「乙○○」署名各1 枚（此部分雖未扣案，惟此類文書
    以由特約商店留存者為常，而本案亦無證據證明上開簽帳單
    業已滅失而不復存在，自應予以沒收），內政部警政署國道
    公路警察局第九警察隊木柵分隊93年11月27日偵訊筆錄上偽
    造之「張茂森」署名7 枚、指印22枚等，均為偽造之署押，
    不問屬於犯人與否，應依刑法第219 條規定沒收之。另扣案
    經變造之丁○○國民身分證（身分證統一編號：Ｚ000000000
    號，民國94年9 月8 日補發）上丙○○之相片1 枚、護貝機
    1 台、護貝膠膜36份、相片膠1 支、去光水針筒1 支、數字
    貼紙6 張、電子秤1 台，均係被告所有之物，並供被告犯罪
    所用，此據被告供承在卷，應依刑法第38條第1 項第2 款規
    定，併予宣告沒收。至扣案海洛因3 包，雖係查獲之毒品，
    然與被告本案犯行俱無關聯性，無從予以沒收或銷燬之。前
    開信用卡簽帳單持卡人留存聯2 紙，未據扣案，且經被告丟
    棄而滅失，其上偽造之「乙○○」署名，亦併同滅失而不復
    存在，爰不予宣告沒收。而前開扣案安非他命之包裝袋1 只
    、安非他命殘渣袋2 只（內含安非他命殘渣量微無法秤重）
    ，係林怡萱出資購得，而為林怡萱所有之物，另安非他命吸
    食器1 組、分裝匙2 支，亦與被告幫助施用第二級毒品之犯
    行無何關聯，自不得予以宣告沒收，附此敘明。
據上論斷，應依刑事訴訟法第273 條之1 第1 項、第299 條第1
項前段，毒品危害防制條例第10條第2 項、第18條第1 項前段，
刑法第11條前段、第30條、第56條、第216 條、第212 條、第
210 條、第217 條第1 項、第219 條、第339 條第1 項、第349
條第1 項、第55條、第51條第5 款、第38條第1 項第2 款，罰金
罰鍰提高標準條例第1 條前段，判決如主文。
本案經檢察官蔡元仕到庭執行職務。
中　　華　　民　　國　　94　　年　　12　　月　　28　　日
                        刑事第一庭  法　官　廖  怡  貞
以上正本證明與原本無異。
如不服本判決，應於判決送達後10日內，向本院提出上訴狀。
        　                          書記官  陳  淑  芳
中　　華　　民　　國　　94　　年　　12　　月　　28　　日
附錄本案論罪科刑法條全文
毒品危害防制條例第10條
施用第一級毒品者，處六月以上五年以下有期徒刑。
施用第二級毒品者，處三年以下有期徒刑。
中華民國刑法第210 條
(偽造變造私文書罪)
偽造、變造私文書，足以生損害於公眾或他人者，處五年以下有
期徒刑。
中華民國刑法第212 條 (偽造變造特種文書罪)
偽造、變造護照、旅券、免許證、特許證及關於品行、能力服務
或其他相類之證書、介紹書，足以生損害於公眾或他人者，處一
年以下有期徒刑、拘役或三百元以下罰金。
中華民國刑法第216 條
(行使偽造變造或登載不實之文書罪)
行使第二百十條至第二百十五條之文書者，依偽造、變造文書或
登載不實事項或使登載不實事項之規定處斷。
中華民國刑法第217條
 (偽造盜用印章印文或署押罪)
偽造印章、印文或署押，足以生損害於公眾或他人者，處三年以
下有期徒刑。
盜用印章、印文或署押，足以生損害於公眾或他人者，亦同。
中華民國刑法第339 條
(普通詐欺罪)
意圖為自己或第三人不法之所有，以詐術使人將本人或第三人之
物交付者，處五年以下有期徒刑、拘役或科或併科一千元以下罰
金。
以前項方法得財產上不法之利益或使第三人得之者，亦同。
前二項之未遂犯罰之。
中華民國刑法第349條
收受贓物者，處三年以下有期徒刑、拘役或五百元以下罰金。
搬運、寄藏、故買贓物或為牙保者，處五年以下有期徒刑、拘役
或科或併科一千元以下罰金。
因贓物變得之財物，以贓物論。
